臺灣臺北地方法院刑事判決　　　　　　94年度交訴字第10號
　　公　訴　人　臺灣臺北地方法院檢察署檢察官
　　被　　　告　乙○○
上列被告因公共危險等案件，經檢察官聲請簡易判決處刑（93
年度調偵緝字第120號），經本院新店簡易庭受理後（受理案號
為93年度店交簡字第274號），認不宜以簡易判決處刑，本院刑
事庭適用通常程序判決如下：
    主  文
乙○○從事業務之人，因業務上之過失傷害人，處有期徒刑月
，如易科罰金，以佰元折算壹日。又駕駛動力交通工具肇事，
致人受傷而逃逸，處有期徒刑陸月，如易科罰金，以佰元折算
壹日。應執行有期徒刑捌月，如易科罰金，以佰元折算壹日。
    事  實
一、乙○○以駕駛計程車為業，為從事駕駛業務之人，因曾感情
    受挫，致有情感性精神分裂症及酒精依賴，平常如無外力刺
    激，尚能處理日常事務，如情緒受環境壓力，容易出現情緒
    不穩、衝動及妄想等現象；於民國93年1月5日上午4時45分
    許，駕駛車牌號碼九一Ｏ─ＬＧ號營業用小客車，沿臺北市
    文山區○○○路○段由北往南方向行駛，行經羅斯福路五段
    262巷口，適有丙○○所駕駛之車牌號碼二Ｄ─六三一號營
    業用小客車，直行於同向第二車道，乙○○本應注意駕駛人
    駕駛汽車，行車速度應依速限標誌或標線之規定，且變換車
    道時，應讓直行車先行，並注意安全距離，而當時天候晴、
    夜間有照明、柏油路面乾燥無缺陷，並無不能注意之情事，
    竟疏於注意，超速且未保持安全距離即任意變換車道，致追
    撞前揭營業用自小客車，且因追撞力量大，使該車復向前撞
    及停放於路邊鄭金芳所有車牌號碼ＤＲ─三一六二號自用小
    客車、張慶宗所有車牌號碼六Ｃ─七九九號營業用小客車，
    致丙○○受有上唇裂傷、腹部多處紅腫擦傷、左膝、左大腿
    淤紅腫等傷害。而乙○○於肇事後，情緒受外力刺激，出現
    情緒不穩、衝動及妄想等現象，其對於外界事務之知覺及自
    由決定意思能力，較普通人為低，已屬精神耗弱之人，未為
    救護被撞受傷之人等措施或報警處理，而逃離現場，嗣為甲○○記下車牌號碼報警查獲。
二、案經丙○○訴由臺北市政府警察局文山第二分局報請臺灣臺
    北地方法院檢察署檢察官偵辦起訴。
    理  由
一、訊據被告乙○○陳稱伊開計程車已十九年，於二、三十歲時
    ，醫生說伊患有輕微憂鬱症，但說不用吃藥，後來又說患有
    躁鬱症，然後又說伊患有情感性憂鬱症；坦承於右揭時、地
    有發生車禍；惟辯稱：是前面那部車變換車道不當，伊看到
    踩剎車，但沒用就撞到；撞到後，伊就什麼都不知道了。車
    禍是伊有錯，還是他有錯；如果是伊有錯，就應該賠償。之
    前檢察官要我們談和解，但對方要求十三萬元，伊是低收入
    戶，沒有辦法給。這件事之後，父親就不准伊開計程車了，
    現在伊做清潔工；爸爸已經八十五、六歲，家裡有事，都是
    爸爸處理。但沒有與爸爸同住，伊住安養中心，由政府每月
    補助七千元，不夠的部分由爸爸補等語。經查：
（一）右揭被告乙○○過失傷害及肇事逃逸之事實，業據告訴人
      丙○○於警詢及檢察官偵查中指訴明確。
（二）另證人甲○○於本院審理時經交叉詰問證稱：伊當時行經
      羅斯福路５段２６２巷口等紅燈時，看到對向二部計程車
      同時前進，然後後面那部計程車撞到前面的車。伊知道撞
      人的那部車號好像是九一０。撞人的那台車，撞到安全島
      ，然後就逆向逃逸，被撞的那台車是往前推進撞到路邊的
      車輛。撞人的那台車逆向逃逸，就變成跟伊是同車道，往
      公館方向走，伊就追上去，他在一處紅綠燈停下，伊看一
      下他的車牌號碼後，就再回頭去報警。
（三）此外，又有台北市立萬芳醫院診斷證明書一紙、交通事故
      分析研判表、道路交通事故現場圖、補充資料表、談話紀
      錄表、調查報告表、車籍作業系統─查詢認可資料等在卷
      可資佐證。
    綜上，被告所辯：是前面那部車變換車道不當，伊看到踩剎
    車，但沒用；撞到後，伊就什麼都不知道云云，與告訴人丙○○指訴及證人甲○○證稱明顯不符，自屬不可採。是本件
    被告乙○○業務過失傷害及肇事逃逸之事實，應堪認定。
二、被告乙○○以駕駛計程車為業，為從事駕駛業務之人，渠因
    前述駕駛上之過失致告訴人受傷，核其所為係犯刑法第二百
    八十四條第二項前段之業務過失傷害罪（公訴人起訴時認被
    告所犯係同法第二百八十四條第一項前段之過失傷害罪，嗣
    經到庭實行公訴之公訴人於本院審理時變更起訴法條為同法
    第二百八十四條第二項前段之業務過失傷害罪）；另被告乙○○駕駛上開車號動力交通工具汽車肇事，致告訴人受傷後
    逃逸之舉，係犯刑法第一百八十五條之四之駕駛動力交通工
    具肇事致人受傷逃逸罪。另查被告乙○○於93年1月5日肇事
    逃逸回家後，有自殺與暴力傾向，經房東報警送往亞東醫院
    就診，自行離開急診留觀室，在醫院外圍園區○○○路人，
    經被告妹婿帶回家，情緒仍相當不安，經報警再送往台大醫
    院，因無病床轉送國防大學國防醫學院三軍總醫院（下稱三
    軍總醫院）；再查被告曾因感情受挫，致有情感性精神分裂
    症及酒精依賴，平常如無外力刺激，尚能處理日常事務，如
    情緒受環境壓力，容易出現情緒不穩、衝動及妄想等現象，
    此有三軍總醫院於93年9月29日集逵字第0930019588函附卷
    可稽；本院綜核上情，認被告肇事後之精神狀態已達精神耗
    弱之程度，就肇事逃逸部分爰依刑法第十九條第二項規定減
    輕其刑。被告所犯上開二罪，犯意各別，構成要件互異，應
    予分論併罰。爰審酌被告未注意車前狀況之過失程度、告訴
    人受有事實欄所載傷勢，及被告犯罪後否認犯行，未見悔意
    反省，且迄未與告訴人達成和解等一切情狀，分別量處如主
    文所示之刑，並均諭知易科罰金之折算標準及定其應執行刑
    ，以資懲儆。
據上論斷，應依刑事訴訟法第452條、第299條第1項前段，刑法
第284條第2項、第185條之4、第19條第2項、第41條第1項前段、
第2項、第51條第5款，罰金罰鍰提高標準條例第1條前段、第2條
，判決如主文。
本案經檢察官蕭斌志到庭執行職務
中　　華　　民　　國　　94　　年　　3　　月　　14　　日
                        臺灣臺北地方法院刑事第七庭
                            審判長法  官  梁耀鑌
                                  法  官  蔡正雄
                                  法  官  林孟皇
以上正本證明與原本無異。
如不服本判決，應於判決送達後10日內，向本院提出上訴狀。
  　　　　　　　　　　　　　　　　書記官　楊志純
中　　華　　民　　國　　94　　年　　3　　月　　14　　日
附錄本判決論罪科刑法條：
刑法第二百八十四條
因過失傷害人者，處六月以下有期徒刑、拘役或五百元以下罰金
。致重傷者，處一年以下有期徒刑、拘役或五百元下罰金。
從事業務之人，因業務上之過失傷害人者，處一年以下有期徒刑
、拘役或一千元以下罰金。致重傷者，處三年以下有期徒刑、拘
役或二千元以下罰金。
刑法第一百八十五條之四
駕駛動力交通工具肇事，致人死傷而逃逸者，處六月以上五年以
下有期徒刑。
